臺灣嘉義地方法院刑事判決　　　　　　　　 96年度易字第7號
公　訴　人　臺灣嘉義地方法院檢察署檢察官
被　　　告　乙○○
　　　　　　　　　　1號
上列被告因竊盜案件，經檢察官提起公訴（九十五年度偵字第六
九六八號），本院判決如下：
    主  文
乙○○無故侵入他人住宅，處有期徒刑肆月，如易科罰金，以新
臺幣壹仟元折算壹日。
    事  實
一、乙○○於民國九十五年九月八日晚間六時二十分許，為進入
    嘉義市○區○○里○○路五三二巷二一號甲○○住處尋找甲○○之姊林慧玲，明知甲○○不同意其進入上址，竟趁甲○○外出工作之際，先基於毀損他人財物之犯意，以該屋外撿
    拾之木條，破壞甲○○上揭住處鐵門上之鐵製紗網，使上揭
    鐵製紗網喪失其原有之效用，致生損害於甲○○（毀損部分
    罪嫌，未據告訴），嗣因乙○○無法以破壞該鐵門之方式侵
    入該住宅，遂以徒手方式，將鐵門旁之鐵捲門抬起，無故且
    未經允准而直接侵入該住宅。嗣於同年月九日上午七時二十
    分許，甲○○知悉後始報警循線查知上情。
二、案經甲○○訴由嘉義市警察局第一分局報告臺灣嘉義地方法
    院檢察署檢察官偵查起訴。
    理  由
一、按被告以外之人於審判外之陳述，經當事人於審判程序同意
    作為證據，法院審酌該言詞陳述或書面陳述作成時之情況，
    認為適當者，亦得為證據。當事人、代理人或辯護人於法院
    調查證據時，知有第一百五十九條第一項不得為證據之情形
    ，而未於言詞辯論終結前聲明異議，視為有前項之同意，刑
    事訴訟法第一百五十九條之五定有明文。查本件認定事實所
    引用之證據方法（包括證人之證述及文書等證據），業經本
    院於審理時告以要旨並提示予被告乙○○表示無意見，揆諸
    前揭說明，可認為同意作為證據；而本院審酌該陳述作成時
    之情況，認為適當，自具有證據能力，而得採為證據，合先
    敘明。
二、訊據被告乙○○對於在上揭時地侵入甲○○住宅，且未曾獲
    得甲○○允准即進入一節坦承不諱，並經告訴人甲○○指訴
    綦詳，復經證人丙○○即住在嘉義市○○路五三二巷十九號
    之甲○○隔壁鄰居證述屬實。此外，被告乙○○所使用之00
    00000000號行動電話，於九十五年九月八日晚間六時二十五
    分許通話基地台顯示位置為嘉義市○○路二三四號，有臺灣
    大哥大資料查詢通聯紀錄在卷可證，該地點亦距離上址甚近
    。是上開補強證據，已足資擔保被告前述自白之真實性，核
    與事實相合，可信為真實。本件事證明確，被告犯行應堪認
    定。
三、核被告所為，係犯刑法第三百零六條第一項之無故侵入住宅
    罪。又侵入住宅部份業經於起訴書犯罪事實欄載明，自應在
    起訴事實所及之範圍，甲○○亦於檢察官偵訊時表明要對被
    告侵入住宅提出告訴（見偵卷第十三頁），本院自應加以審
    究。爰審酌被告犯罪之動機、目的、手段，就無故侵入住宅
    部分坦承犯行，惟犯後未與告訴人達成和解等一切情狀，量
    處如主文所示之刑，並諭知易科罰金之折算標準，以資懲儆
    。
四、公訴意旨另略以：乙○○意圖為自己不法之所有，於九十五
    年九月八日晚間六時二十分許，在嘉義市○區○○里○○路
    五三二巷二一號甲○○住處，趁甲○○外出工作之際，先基
    於毀損他人財物之犯意，以該屋外撿拾之木條，破壞甲○○
    上揭住處鐵門上之鐵製紗網，使上揭鐵製紗網喪失其原有之
    效用，致生損害於甲○○（毀損部分罪嫌，未據告訴），嗣
    因乙○○無法以破壞該鐵門之方式侵入該住宅，遂以徒手方
    式，將鐵門旁之鐵捲門抬起，而直接侵入該住宅，並在該屋
    二樓甲○○房間內，竊取甲○○所有置放在該房間內塑膠盒
    上之新臺幣（下同）二萬元，得手後隨即離去，因認被告另
    涉有犯刑法第三百二十一條第一項第一款夜間侵入住宅竊盜
    罪嫌，惟查：
（一）本件公訴人認被告有加重竊盜罪嫌，無非以被告有侵入甲○○住處之事實，及甲○○證稱其擺放在屋內二樓房間內
      二萬元遺失之證詞為斷。然訊之被告堅詞否認有何竊盜之
      犯行，辯稱：伊僅進入屋內客廳看有無林慧玲機車，二、
      三分鐘即離開，並未上樓竊取甲○○財物等語。
（二）按犯罪事實應依證據認定之，無證據不得認定其犯罪事實
      ；又不能證明被告犯罪者，應諭知無罪之判決，刑事訴訟
      法第一百五十四條第二項及第三百零一條第一項分別定有
      明文。又認定不利於被告之事實，須依積極證據，茍積極
      證據不足為不利於被告事實之認定時，即應為有利於被告
      之認定，更不必有何有利之證據。且刑事訴訟法上所謂認
      定犯罪事實之積極證據，係指適合於被告犯罪事實之認定
      之積極證據而言，雖不以直接證據為限，間接證據亦包括
      在內，然而無論直接或間接證據，其為訴訟上之證明，須
      於通常一般之人均不致有所懷疑，而得確信其為真實之程
      度者，始得據為有罪之認定，倘其證明尚未達到此一程度
      ，而有合理之懷疑存在時，自不能以推測或擬制之方法，
      以為有罪裁判之基礎，最高法院著有三十年上字第八一六
      號、二十九年上字第三一０五號、七十六年臺上字第四九
      八六號及四十年臺上字第八六號等判例可資參照。
（三）證人甲○○於本院審理中證稱：被告大約在五點四十分左
      右有來找我姊，我出來應門時跟他說不在，他就走了，我
      晚上六點上班，隔天早上六點多我下班回家，案發當天晚
      上八、九點有接到我母親的電話，問我為何沒有去上班，
      我告訴我母親我有去上班，我母親說家裡有人侵入，隔天
      回家我就直接去房間看有無遺失東西，沒有去檢查鐵門卡
      榫，我房間二萬元不見，那是我向我哥借的錢，要買電腦
      的錢等語（見本院卷第三十七頁至第四十三頁）；另證人
      丁○○證稱：發生本件竊盜之前，甲○○有向我借二萬元
      ，說要電腦升級，借錢時間好像是發生竊盜前幾天，至於
      甲○○後來有沒有把錢拿去買電腦，我就不清楚了等語（
      見本院卷第一百十一頁至第一百十四頁），觀諸證人甲○○、丁○○所述，縱使證人甲○○確實向證人丁○○借款
      二萬元置於屋內，然因證人甲○○於九十五年九月八日晚
      間約六時起至翌日早上六時許止，均未在其嘉義市○○路
      五三二巷二一號住處，故被告進入證人甲○○住宅後是否
      有竊取財物，實無人親眼目睹，參以被告供稱其係直接搬
      起甲○○住宅中間鐵門進入，依證人甲○○前證稱返家後
      並未檢查門榫有無上鎖等情觀之，於證人甲○○離家後至
      其返家此約十二小時期間，除被告乙○○以外，仍有其他
      人可輕易搬起上揭處所中間鐵門進入行竊，或以其他方式
      進入該屋內行竊，是依上揭證人所述，尚不足以認定被告
      乙○○進入屋內後有為行竊行為。
（四）再證人丙○○於本院審理中證稱：九十五年九月八日天黑
      時間有看到一個人在甲○○家前門、後門叫甲○○和他姊
      姊、妹妹的名字，叫很大聲又很久，我就打電話給甲○○
      母親，她請我出去看，我看到一個人站在大門前面，我問
      他要做什麼，他只說要找他們姊弟，我沒有注意看他手上
      有沒有拿東西，不記得他有無離開等語（見本院卷第四十
      五頁至第五十二頁），是證人丙○○亦未見到被告有進入
      上揭甲○○住處二樓竊取財物，亦未見到被告離去時，手
      上或身上有無證人甲○○失竊之現金二萬元。此外，復無
      其他積極事證可認被告有竊取證人甲○○現金二萬元之行
      為，自難令其負竊盜相關之刑責。依前開說明，並基於「
      罪證有疑，利於被告」之證據法則，其竊盜罪嫌尚屬不能
      證明，原應諭知無罪，惟被告此部分所涉之罪嫌，與上開
      侵入住宅有罪部分為實質一罪關係，此部分爰不另為無罪
      之諭知，附為敘明。
據上論斷，應依刑事訴訟法第二百九十九條第一項前段，刑法第
三百零六條第一項、第四十一條第一項前段，刑法施行法第一條
之一第一項、第二項前段，判決如主文。
本案經檢察官蔡彥守到庭執行職務。
中　　華　　民　　國　　96　　年　　5 　　月　　16　　日
                  刑事第一庭  審判長法 官  許進國
                                    法 官  蔡廷宜
                                    法 官　黃琴媛
上列正本證明與原本無異。
如不服本判決，應於判決送達後10日內向本院提出上訴狀（應附
繕本）。告訴人或被害人如對於本判決不服者，應具備理由請求
檢察官上訴，其上訴期間之計算係以檢察官收受判決正本之日期
為準。
中　　華　　民　　國　　96　　年　　5 　　月　　16　　日
                              　　  書記官　李彩娥
附錄本件論罪科刑法條：
中華民國刑法第306條
（侵入住居罪）
無故侵入他人住宅、建築物或附連圍繞之土地或船艦者，處一年
以下有期徒刑、拘役或三百元以下罰金。
無故隱匿其內，或受退去之要求而仍留滯者，亦同。
